【裁判字號】    98,審易,1437
【裁判日期】    980813
【裁判案由】    詐欺
【裁判全文】
臺灣高雄地方法院刑事判決            98年度審易字第1437號
公  訴  人  臺灣高雄地方法院檢察署檢察官
被      告  甲○○
上列被告因詐欺案件，經檢察官提起公訴（98年度偵字第8478號
），被告就被訴事實為有罪之陳述，經告知簡式審判程序之旨，
並聽取被告與公訴人之意見後，本院合議庭裁定由受命法官獨任
進行簡式審判程序，本院判決如下：
    主  文
甲○○成年人故意對少年犯竊盜罪，累犯，處有期徒刑伍月。
    事  實
一、甲○○為成年人，前於民國94年間，因恐嚇、詐欺、搶奪、
    恐嚇取財等案件，分別經本院以94年度訴字第2716號、臺灣
    板橋地方法院以94年度訴字第1958號，各判處有期徒刑1 年
    、1 年2 月、8 月、6 月，嗣經裁定減刑為有期徒刑6 月、
    7 月、4 月、3 月，且定應執行刑有期徒刑1 年3 月，並於
    96年7 年26日縮短刑期執行完畢。詎甲○○不知悔改，於97
    年7 月4 日晚間10時30分許，騎乘其向金文隆借用之車號
    ZVO- 577號輕型機車，行經高雄市○○區○○路391 號旁巷
    子，見未滿18歲之少年吳○宇（民國○○年○○月○○日生、真實
    姓名詳卷）持有SONY ERICSSON 廠牌W700i 型之3G手機1 支
    ，竟基於意圖為自己不法所有之犯意，先向少年吳○宇佯稱
    ：其手機電池沒電，需借用手機撥打電話給友人云云，使少
    年吳○宇誤認甲○○僅係一時借用手機，而將其所持有之上
    開手機1 支交付予甲○○。甲○○取得少年吳○宇交付之上
    開手機後，取下少年吳○宇置於上開手機內之SIM 卡，換裝
    自己使用之SIM 卡後，撥打電話予友人，並趁少年吳○宇疏
    未注意之際，騎乘機車加速離去，而竊取少年吳○宇所有之
    上開手機1 支得逞。得手後，甲○○將其竊得之上開手機變
    賣予不知情之通訊行牟利。嗣因少年吳○宇報警處理，始經
    警循線查獲上情。
二、案經少年吳○宇訴由高雄市政府警察局三民第二分局報告臺
    灣高雄地方法院檢察署檢察官偵查起訴。
    理  由
一、本件被告甲○○所犯係死刑、無期徒刑、最輕本刑為3 年以
    上有期徒刑以外之罪，其於準備程序中就被訴事實為有罪之
    陳述，經法官告知簡式審判程序之旨，並聽取公訴人及被告
    之意見後，本院依刑事訴訟法第273 條之1 第1 項之規定，
    裁定進行簡式審判程序。
二、訊據被告對於上揭時、地，竊取少年吳○宇所有之上開手機
    1 支之事實，坦承不諱，核與證人即少年吳○宇、被告友人
    金文隆證述情節相符，並有通聯調閱查詢單、車籍查詢基本
    資料詳細畫面各1 份附卷可稽。被告雖辯稱：吳○宇應已滿
    18歲云云，惟查，吳○宇係81年11月23日出生，此有記載吳
    ○宇年籍之警詢筆錄2 份在卷可參，足見吳○宇於案發當時
    ，尚未滿18歲。且少年吳○宇當日穿著國中制服，從補習班
    下課，準備騎乘腳踏車搭載同學回家時，遇到被告向其詐騙
    手機，此據少年吳○宇證述在卷，因少年吳○宇就其年齡與
    當日穿著衣物，並無任何利害關係，應無設詞虛構之必要，
    由此足認被告對於少年吳○宇係未滿18歲之事實有認識，被
    告前揭所辯，尚無可採。從而，本案事證明確，被告上揭詐
    欺取財犯行，堪以認定，應予依法論科
三、按刑法上之詐欺罪與竊盜罪，雖同係意圖為自己或第三人不
    法之所有而取得他人之財物，但詐欺罪以施行詐術使人將物
    交付為其成立要件，而竊盜罪則無使人交付財物之必要，所
    謂交付，係指對於財物之處分而言，故詐欺罪之行為人，其
    取得財物，必須由於被詐欺人對於該財物之處分而來，否則
    被詐欺人提交財物，雖係由於行為人施用詐術之所致，但其
    提交既非處分之行為，則行為人因其對於該財物之支配力一
    時弛緩，乘機取得，即與詐欺罪應具之條件不符，自應論以
    竊盜罪，最高法院33年上字第1134號著有判例可資參照。查
    被告取得上開手機，並非基於少年吳○宇之處分而來，而係
    向少年吳○宇以借用手機為由，暫時取得少年吳○宇交付之
    手機，並趁少年吳○宇因交付上開手機而支配力鬆弛之機會
    ，加速騎乘機車離開之方式，將上開手機置於自己實力支配
    之下，則參照前揭說明，被告取得手機之行為，係犯刑法第
    32 0條第1 項之竊盜罪，而非同法第339 條第1 項之詐欺取
    財罪，檢察官認被告所為係犯詐欺取財罪嫌，容有未合。又
    本件吳○宇於案發時年僅15歲，有年籍資料表在卷可稽，係
    兒童及少年福利法所稱之少年，是核被告所為，係犯兒童及
    少年福利法第70條第1 項、刑法第320 條第1 項之成年人對
    少年犯竊盜罪，應依兒童及少年福利法第70條第1 項前段之
    規定，加重其刑。因參酌最高法院92年度第1 次刑事庭會議
    意旨，兒童及少年福利法第70條第1 項成年人對少年故意犯
    罪，係對被害人為兒童、少年之特殊要件予以加重處罰，乃
    就犯罪類型變更之個別犯罪行為予以加重，自屬刑法分則加
    重之性質。公訴意旨認被告係犯刑法第339 條第1 項之詐欺
    取財罪，其起訴法條容有未洽，惟因被告意圖為自己不法之
    所有，而取得少年吳○宇所有之手機1 支，此一基本社會事
    實同一，爰依法變更起訴法條。被告前因恐嚇、詐欺、搶奪
    、恐嚇取財等案件，經法院分別判處有期徒刑1 年、1 年2
    月、8 月、6 月，嗣經裁定減刑且定應執行刑有期徒刑1 年
    3 月，並於96年7 年26日縮短刑期執行完畢，有臺灣高等法
    院被告前案紀錄表1 份在卷可佐，被告於有期徒刑執行完畢
    後，5 年內故意再犯本件有期徒刑以上之罪，而為累犯，應
    依刑法第47條第1 項規定加重其刑。被告同時有二種以上刑
    之加重事由，應依法遞加之。本院審酌被告前有竊盜、侵占
    、恐嚇、詐欺、搶奪、恐嚇取財等案件，經法院判刑入獄之
    紀錄，此有前述臺灣高等法院被告前案紀錄表1 份在卷可佐
    ，素行不良，而被告正值壯年，不思以正當方法賺取財物，
    竟貪圖小利竊取少年吳○宇所有之手機變賣牟利，侵害他人
    之財產權，行為實無可取，惟念及被告竊得之財物價值非鉅
    ，且被告坦承犯行，並斟酌被告之犯罪動機、手段、品行、
    智識程度等一切情狀，量處如主文所示之刑，以資懲儆。本
    件被告為成年人故意對少年犯詐欺取財罪，其因法定刑加重
    之結果，即非「最重本刑為五年以下有期徒刑以下之刑之罪
    」，縱受6 個月以下有期徒刑之宣告，亦不符合刑法第41條
    第1 項得易科罰金之規定，爰不諭知易科罰金之折算標準，
    併此敘明。
據上論斷，應依刑事訴訟法第273 條之1 第1 項、第299 條第1
項前段、第300 條，刑法第320 條第1 項、第47條第1 項，兒童
及少年福利法第70條第1 項，刑法施行法第1 條之1 ，判決如主
文。
本案經檢察官乙○○到庭執行職務。
中    華    民    國    98    年    8     月    13    日
                  刑事第十庭  法  官  高增泓
以上正本證明與原本無異。
如不服本判決，應於判決送達後10日內，向本院提出上訴狀。
中    華    民    國    98    年    8     月    13    日
                              書記官  黃麗玉
附錄本案論罪科刑法條全文：
兒童及少年福利法第70條
成年人教唆、幫助或利用兒童及少年犯罪或與之共同實施犯罪或
故意對其犯罪者，加重其刑至二分之一。但各該罪就被害人係兒
童及少年已定有特別處罰規定者，不在此限。
對於兒童及少年犯罪者，主管機關得獨立告訴。
刑法第320條
意圖為自己或第三人不法之所有，而竊取他人之動產者，為竊盜
罪，處5 年以下有期徒刑、拘役或5 百元以下罰金。
意圖為自己或第三人不法之利益，而竊佔他人之不動產者，依前
項之規定處斷。
前二項之未遂犯罰之。


司法院資訊處製作；財團法人民間司法改革基金會備份。
